臺灣臺南地方法院刑事判決
110年度交易字第187號
公  訴  人  臺灣臺南地方檢察署檢察官
被      告  蘇文博


上列被告因過失傷害案件，經檢察官提起公訴（109年度偵字第2
3169號），本院判決如下：
    主  文
蘇文博犯過失傷害罪，處拘役貳拾日，如易科罰金，以新臺幣壹
仟元折算壹日。
    事  實
一、蘇文博於民國109年2月4日8時37分許，駕駛原停放在臺南市
    ○區○○路0段○○○○○○○路0段000巷路○○○○○○道○○○○號碼0000-00
    號自小客車，由北往南倒車欲駛離公園人行道進入該192巷
    路口，理應注意汽車倒車時，應顯示倒車燈光或手勢後，謹
    慎緩慢後倒，並應注意其他車輛及行人，以避免危險之發生
    ，而依當時晴天、日間自然光線、柏油路面、乾燥、無缺陷
    、無障礙物、視距良好等情狀，且依蘇文博之駕駛能力，並
    無不能注意之情事，竟疏未注意及此，貿然倒車，因而撞擊
    在林森路2段192巷路口由東往西方向停等紅燈之顏淑真所騎
    乘之車牌號碼000-0000號普通重型機車，致顏淑真人車倒地
    ，因而受有右膝挫傷、左側小腿挫傷、左側膝部挫傷之初期
    照護等傷害。
二、案經顏淑真訴由臺灣臺南地方檢察署檢察官偵查起訴。
    理  由
壹、有罪部分
一、查本判決所引用屬於被告蘇文博以外之人於審判外之陳述部
    分，業經被告同意有證據能力，且未於本件言詞辯論終結前
    聲明異議，本院審酌上開證據作成時之情況，無不當取供或
    違反自由意志而陳述等情形，且均與本案待證事實具有關聯
    性，認為以之作為本案之證據亦屬適當，均具有證據能力。
二、被告固坦承其在上開時間、地點有因倒車不慎撞擊到告訴人
    騎乘之機車，惟否認有造成告訴人受有傷害，辯稱：「我只
    是很輕的碰到他的機車，他的機車連倒都沒有倒，怎麼會受
    傷這麼嚴重，而且他如果有受傷怎麼會過這麼久才來告我，
    不合常情」等語，經查：
㈠、被告於109年2月4日8時37分許，將其所有、原停放在臺南市○
    區○○路0段○○○○○○○路0段000巷路○○○○○○道○○○○號碼0000-00
    號自小客車，由北往南倒車欲駛離公園人行道進入192巷路
    口，因而撞擊在林森路2段192巷路口由東往西方向停等紅燈
    之顏淑真所騎乘之車牌號碼000-0000號普通重型機車等情，
    業據被告供承在卷，核與證人即告訴人所證相符，並有道路
    交通事故現場圖、道路交通事故調查報告表㈠㈡及現場照片在
    卷可佐（警卷第3至6、23、67、71至73、83至109頁），此
    部分事實，應無疑義。
㈡、汽車倒車時，應顯示倒車燈光或手勢後，謹慎緩慢後倒，並
    應注意其他車輛及行人，道路交通安全規則第110條第2款定
    有明文。被告考領有合法自小客車駕駛執照，有證號查詢汽
    車駕駛人資料在卷可按（警卷第13頁），其對上開規定應知
    之甚詳。又依當時晴天、日間自然光線、柏油路面、乾燥、
    無缺陷、無障礙物、視距良好等情狀，並無不能注意之情事
    ，有道路交通事故調查報告表㈠可按，復依被告合格之駕駛
    能力，應能自倒車時注意到後方停等紅燈之告訴人車輛，然
    其倒車致撞擊後方之告訴人車輛，足見其有未及注意之過失
    。再本件經臺南市車輛行車事故鑑定委員會鑑定，亦認被告
    駕駛自小車客車，行經號誌肇事岔路口，倒車未注意後方車
    輛，為肇事原因等語，有該鑑定委員會南鑑0000000案鑑定
    意見書在卷可證（本院卷第131-132頁），益徵被告上開駕
    駛行為具有過失。
㈢、告訴人受被告車輛撞擊後，於當日案發後即至醫院治療，查
    其受有右膝挫傷、左側小腿挫傷，2日後再至中醫診所，經
    醫師給予左側膝部挫傷之初期照護，有衛生褔利部臺南醫院
    診斷證明書、永豪中醫診所診斷證明書及就醫資料在卷可查
    （警卷第33、35頁）。而證人即到場處理之員警在本院審理
    時證稱：「我任職於臺南市政府警察局第一分局交通分隊。
    本案事故發生的時候是109 年2 月間，我當時在德高所支援
    交通分隊。本案是我處理，機車騎士是一位小姐，我到場時
    先詢問機車的女騎士是否要就醫，她說她等一下會自行前往
    就醫。她身上看起來沒有明顯外傷，但是有向我陳述她的腳
    會痛。我到場時，機車騎士是站在路邊。（問：機車騎士說
    她的腳受傷，不用幫她叫救護車，等一下要自行就醫）對，
    她說事故當天本來就要回診，所以等一下會自行就醫」等語
    （本院卷第117至119頁）。此核與告訴人在談話紀錄表已表
    示受有腳部傷害相符（警卷第68頁），足徵告訴人並非事後
    突生不適。是告訴人除立即就醫外，該傷害又經專業醫師看
    診並出具診斷證明書，應可採信，上開傷勢應屬本案車禍所
    導致。被告有上開倒車不慎之過失致告訴人受有傷害，二者
    間具因果關係，被告應負過失致人受傷之責。
㈣、被告雖以前詞抗辯，惟卷附之診斷證明書係告訴人案發後當
    日立即前往就醫並經專業醫師診治之結果，可以相信，已如
    前述。又證人即告訴人在偵查中證稱：「我被撞到後人車倒
    地，我的腳還被我的車子壓到，我就站起來，我不敢坐下，
    因為我之前有痔瘡開刀，我怕傷口會裂，那天我就是準備要
    去衛生褔利部台南醫院拆線。對方下車觀視我的時候，我就
    已經站起來了」等語（見偵卷第29頁），核與告訴人當日之
    就醫資料顯示其確實當日有因痔瘡進行拆線處置相符（本院
    卷第35頁），且依案發後現場照片，告訴人機車確實有倒地
    （警卷第91頁），是告訴人在遭受撞擊後不穩倒地，害怕傷
    口裂開而立即站起，要與常情相符。不能認為被告下車時，
    告訴人已站起，而認其未倒地受傷。此外，告訴人在告訴期
    間內本有權提起告訴，並不能以告訴人在事後近告訴期間將
    滿始對被提出告訴，認定該傷勢不實，二者並無關連，被告
    此部分抗辯，並無可採。
㈤、又告訴人在案發前係在該處欲進行二段式左轉，而被告係先
    違規停車在人行道上，復在該處倒車，此違規異常行為，告
    訴人難以閃避。況上開鑑定意見書亦認告訴人就本件事故並
    無肇事因素，無從就此科以告訴人有未盡注意義務或未遵守
    交通規則之責任，被告於本院審理時稱該處未有二段式左轉
    規定云云，並不能免除被告之過失責任。綜上所述，被告抗
    辯均無可採，本案事證明確，被告犯行，應堪認定。
三、核被告所為，係犯刑法第284條前段之過失傷害罪。被告於
    肇事後犯罪未發覺前，留在現場，主動向至現場處理之警員
    ，當場承認為肇事人，有臺南市政府警察局第一分局交通分
    隊道路交通事故肇事人自首情形紀錄表在卷可參（警卷第79
    頁），所為符合自首要件，爰依刑法第62條前段規定，減輕
    其刑。爰審酌被告身為駕駛人，倒車時本應注意後方來車及
    行人，其竟未予注意並禮讓告訴人車輛，貿然倒車駛出，肇
    致本件車禍，致告訴人受有前述傷害，所為實屬不該。併衡
    量告訴人受傷及損害程度、被告之素行狀況、本件被告之過
    失情節，被告犯後否認犯行，尚未與告訴人達成和解，賠償
    損害之犯罪態度、生活狀況、智識程度、經濟狀況等一切情
    狀，量處如主文所示之刑，並諭知易科罰金之折算標準。
貳、不另為無罪諭知部分
一、公訴意旨以：被告在上開時間、地點，因倒車未注意後方之
    告訴人車輛，因而撞擊在後方停等紅燈之告訴人，致其另受
    有下背和骨盆挫傷，因認被告此部分亦涉犯刑法第284條前
    段之過失傷害罪嫌等語。
二、公訴意旨認被告此部分亦涉犯過失傷害罪嫌，係以證人即告
    訴人證述、109年5月14日衛生褔利部臺南醫院診斷證明書為
    依據。
三、證人顏淑真於偵查中雖然證稱：「109年4月6日我去衛生褔
    利部台南醫院中醫部就診，診斷證明書上的下背及骨盆挫傷
    與本次車禍有關，因為車子倒下時有去傷到，我在2月4日就
    醫時沒有和醫生反應，因為當時我還沒有強烈感覺」等語（
    偵卷第30頁）。惟其在案發後談話紀錄表及當日就醫之診斷
    證明書並未記載上開傷勢，而其倘如受有上開傷勢，應會造
    成身體疼痛不適，然其在本案後2個月始前往就醫，是否與
    本案相關，尚有疑義。又經本院函詢衛生褔利部臺南醫院關
    於告訴人之急診病歷資料，告訴人109年4月4日曾另發生過
    車禍（車禍氣囊爆開撞到胸口），當時有前胸壁挫傷，頭部
    損傷、下背和骨盆挫傷之「初期照護」（本院卷第79至83頁
    ）。嗣告訴人持續於4月6日、9日、14日均於該院中醫部就
    診，當時有尾椎骨痛、右腰瘀青成片之症狀（本院卷第91至
    97頁），可知告訴人4月4日另外車禍後有發生下背、腰部等
    不適及傷害症狀，而此係在告訴人該院2月4日就醫時所未見
    ，於此，實難證明公訴意旨所指下背及骨盆挫傷為本案案發
    時所受之傷害，此部分既生疑義，即應為被告有利之認定。
    此外，本院復查無其他積極證據，揆諸前揭說明，被告就此
    部分之犯罪自屬不能證明。而此部分，若構成犯罪，即與前
    開被訴過失傷害犯行間，有實質上一罪關係，該部分既經本
    院予以論罪科刑，有如前述，爰就此不能證明部分，不另為
    無罪之諭知，附此敘明。
據上論斷，依刑事訴訟法第299條第1項，判決如主文。
本案經檢察官柯博齡提起公訴，檢察官吳梓榕到庭執行職務。　
中　　華　　民　　國　　110 　年　　7 　　月　　27　　日
　　　　　　　　　刑事第十一庭  法　官　劉怡孜
以上正本證明與原本無異。
如不服本判決應於收受本判決後20日內向本院提出上訴書狀，並
應敘述具體理由。其未敘述上訴理由者，應於上訴期間屆滿後20
日內向本院補提理由書狀（均須按他造當事人之人數附繕本）「
切勿逕送上級法院」。 
　　　　　　　　　　　　　　　　書記官  黃瓊蘭
中　　華　　民　　國　　110 　年　　7 　　月　　30　　日
附錄本案論罪科刑法條全文：
中華民國刑法第284條
因過失傷害人者，處1年以下有期徒刑、拘役或10萬元以下罰金
；致重傷者，處3年以下有期徒刑、拘役或30萬元以下罰金。